【裁判字號】    99,破,12
【裁判日期】    990323
【裁判案由】    宣告破產
【裁判全文】
臺灣板橋地方法院民事裁定                99年度破字第12號
聲  請  人  甲○○
代  理  人  黃忠律師
上列聲請人聲請宣告破產事件，本院裁定如下：
    主      文
聲請駁回。
聲請程序費用由聲請人負擔。
    理      由
一、按破產，對債務人不能清償債務者，宣告之，破產法第57條
    定有明文，故宣告破產須以債務人不能清償所負債務為要件
    ，要屬當然。再按財團費用及財團債務，應先於破產債權，
    隨時由破產財團清償之；破產宣告後，如破產財團之財產不
    敷清償財團費用及財團債務時，法院因破產管理人之聲請，
    應以裁定宣告破產終止，破產法第97條、第148條分別定有
    明文。是依上開法條意旨以觀，倘債務人確係亳無財產可構
    成破產財團，或破產財團雖勉強可組成，然其破產財團之財
    產尚不敷清償破產財團之費用及財團之債務，縱使予以裁定
    宣告債務人破產，因其他破產債權人已無法藉由破產程序而
    受到任何清償之機會，而無從依破產程序清理其債務時，即
    無進行破產程序之必要，得以無宣告破產之實益為由，裁定
    駁回債務人破產之聲請（最高法院86年度台抗字第479號裁
    定參照）。又按債務人之資產已不足清償稅捐等優先債權，
    他債權人更無受償之可能，倘予宣告破產，反而須優先支付
    破產財團之管理、分配所生之費用及破產管理人之報酬等財
    團費用，將使破產財團之財產更形減少，優先債權人即稅捐
    機關之債權減少分配或無從分配，其他債權人更無在破產程
    序受分配之可能，顯與破產制度之本旨不合（最高法院98年
    度第4次民事庭會議決議參照）。
二、本件聲請意旨略以：聲請人向私人借貸用於週轉款項，已無
    法清償債務，加上因不諳稅法，尚滯欠國稅局營業稅無力繳
    納，聲請人恐債權人無法公平受償，爰依破產法規定聲請宣
    告破產等語。
三、經查，聲請人固自陳其資產有現金新臺幣（下同）500,000
    元乙節，惟僅據提出財產狀況說明書1份為證，其並未提出
    任何相關憑證或資料以實其說，是聲請人尚有上開資力之主
    張，已非無疑。再觀諸聲請人積欠有優先權之營利事業所得
    稅、營業稅共計為5,808,502元，此有財政部臺灣省北區國
    稅局桃園縣分局98年10月2日北區國稅桃縣四字第098104908
    5號函1份在卷可參，則縱聲請人所自陳其資產有現金500,00
    0元之情屬實，惟仍有不足清償前揭具優先權債權之情形，
    更遑論可供其他債權人之分配。故聲請人名下並無其他財產
    ，則本件難認聲請人確有足以組成破產財團之財產，是如宣
    告破產，明顯無法支付破產財團之管理及分配所生之費用、
    因破產債權人共同利益所需審判上之費用、破產管理人之報
    酬等財團費用，債權人亦不可能因此而受有分配，此顯與破
    產制度旨在使全體債權人獲得平等滿足之目的有違，是聲請
    人聲請宣告破產，即屬無實益。從而，本件聲請人聲請宣告
    破產為無理由，應予駁回。
四、爰依破產法第5 條、民事訴訟法第95條、第78條，裁定如主
    文。
中    華    民    國    99    年    3     月    23    日
                  民事第三庭    法  官  邱靜琪
以上正本係照原本作成
如對本裁定抗告須於裁定送達後10日內向本院提出抗告狀，並應
繳納抗告費新台幣1,000元。
中    華    民    國    99    年    3     月    23    日
                                書記官  鄭美莉

司法院資訊處製作；財團法人民間司法改革基金會備份。
